【裁判字號】    92,台上,221
【裁判日期】    920129
【裁判案由】    塗銷抵押權設定登記等
【裁判全文】
最高法院民事判決                                九十二年度台上字第二二一號
    上  訴  人  丙 ○ ○
                甲○○○
                乙 ○ ○
    共      同
    訴訟代理人  李 合 法律師
    被 上訴 人  中央信託局
    法定代理人  黃 瑞 松
    訴訟代理人  黃 偉 欽律師
右當事人間請求塗銷抵押權設定登記等事件，上訴人對於中華民國九十年六月二十六
日台灣高等法院高雄分院第二審更審判決（八十九年度重上更(一)字第一五號），提起
上訴，本院判決如左：
    主  文
上訴駁回。
第三審訴訟費用由上訴人負擔。
    理  由
本件於第三審上訴程序中，被上訴人之法定代理人於民國九十一年五月十七日由黃榮
顯變更為黃瑞松，黃瑞松聲明承受訴訟，核無不合，應予准許，合先敘明。
次查被上訴人主張：訴外人溢利塑膠股份有限公司向伊借款新台幣（下同）四億餘元
未還，上訴人乙○○為其連帶保證人，乙○○明知與上訴人丙○○、甲○○○間無債
權債務關係存在，仍通謀而為虛偽意思表示，於八十三年十一月二十三日就乙○○所
有坐落高雄縣湖內鄉○○段第一三一地號土地設定一千萬元之抵押權予丙○○，及於
同日就乙○○所有同段第一二八地號土地設定一千萬元之抵押權予甲○○○，致伊無
從就上開土地求償等情，求為確認系爭抵押權所擔保之債權不存在，並命丙○○、甲
○○○各自塗銷其抵押權之判決。原審以：被上訴人就其主張之事實，業據提出台灣
台北地方法院八十六年度重訴字第七０一號民事判決及確定證明書、土地登記簿謄本
等件為證。上訴人雖抗辯：伊等於五十三年間合資購買系爭土地，登記為乙○○名義
。八十三年十一月間為保障丙○○、甲○○○權利，乃設定系爭抵押權，系爭抵押權
及所擔保之債權，均屬真正等語。但查上訴人提出之出賣不動產杜絕契係用以向地政
機關辦理系爭土地移轉登記之公契，倘該契記載系爭土地之買受人為上訴人等三人，
地政機關自無將系爭土地移轉登記予乙○○一人之理。茲地政機關既僅將系爭土地移
轉登記予乙○○一人，足證系爭不動產杜絕契之買受人應僅乙○○一人，丙○○、甲
○○○並非買受人。此外上訴人所舉證據又不能證明彼等合資購買系爭土地，及丙○
○、甲○○○對乙○○各有一千萬元債權存在之事實。則被上訴人主張上訴人間並無
一千萬元之債權債務關係存在，彼等所為設定系爭抵押權之行為，係屬通謀虛偽意思
表示，依法無效，為可採取。從而被上訴人起訴請求確認上訴人間就系爭抵押權所擔
保之債權不存在，並命丙○○、甲○○○各將其抵押權登記塗銷，為有理由，應予准
許。爰維持第一審所為上訴人敗訴之判決，駁回其上訴，經核於法並無違誤。至原判
決贅列之其他理由，無論當否，要與裁判結果不生影響。上訴論旨，指摘原判決不當
，求予廢棄，非有理由。
據上論結，本件上訴為無理由，依民事訴訟法第四百八十一條、第四百四十九條第一
項、第七十八條，判決如主文。
中      華      民      國    九十二    年      一      月    二十九    日
                              最高法院民事第三庭
                                  審判長法官  林  奇  福
                                        法官  陳  國  禎
                                        法官  李  彥  文
                                        法官  陳  重  瑜
                                        法官  劉  延  村
      右正本證明與原本無異
                                              書  記  官
中      華      民      國    九十二    年      二      月     十九     日
                                                                        Ｔ


司法院資訊處製作；財團法人民間司法改革基金會備份。
